臺灣苗栗地方法院刑事判決　　　　　　　95年度訴緝字第18號
公　訴　人　臺灣苗栗地方法院檢察署檢察官
被　　　告　丁○○
　　　　　　　　　　現另案在臺灣臺中監獄執行中
指定辯護人　本院公設辯護人丙○○
上列被告因違反毒品危害防制條例案件，經檢察官提起公訴（94
年度偵字第544 、1342號），本院判決如下：
    主  文
丁○○無罪。
    理  由
一、公訴意旨：
    (一)起訴事實：
      被告丁○○基於販賣第二級毒品安非他命（下稱安非他命
      ）牟取利益之概括犯意，先於民國93年9 月29日，在不詳
      地點，以新臺幣（下同）7500元之代價，將四分之一兩重
      之安非他命出售予乙○○；再於93年12月13日，在甲○○
      之住處，以6500元之代價，將四分之一兩重之安非他命出
      售予甲○○。
    (二)起訴法條及罪名：
      毒品危害防制條例第4 條第2 項之販賣第二級毒品罪。
二、檢察官之舉證：
    (一)被告於偵查中之供述。
    (二)另案被告乙○○於警詢及偵查中之陳述。
    (三)監聽錄音帶數捲。
    (四)乙○○使用之0000000000號行動電話通訊監察譯文1 份。
    (五)甲○○使用之0000000000號行動電話通訊監察譯文1 份。
三、被告之陳述：
    被告坦承於93年間曾分別交付各四分之一兩重之安非他命予
    乙○○、甲○○之事實，惟堅決否認有何販賣安非他命犯行
    ，辯稱：是伊和乙○○合資購買安非他命，因乙○○去工作
    不方便帶在身上，故放在伊住處，事後乙○○拿回屬於他的
    安非他命，甲○○也是拿乙○○買的那份安非他命等語。
四、本院之判斷：
    (一)法律依據：
      1.刑事訴訟法第154 條第2 項：犯罪事實應依證據認定之
        ，無證據不得認定犯罪事實。
      2.最高法院30年上字第816 號判例：認定不利於被告之事
        實，須依積極證據，苟積極證據不足為不利於被告事實
        之認定時，即應為有利於被告之認定，更不必有何有利
        之證據。
      3.最高法院76年台上字第4986號判例：認定犯罪事實所憑
        之證據，雖不以直接證據為限，間接證據亦包括在內，
        然而無論直接或間接證據，其為訴訟上之證明，須於通
        常一般之人均不致有所懷疑，而得確信其為真實之程度
        者，始得據為有罪之認定，倘其證明尚未達到此一程度
        ，而有合理之懷疑存在時，事實審法院復已就其心證上
        理由予以闡述，敘明其如何無從為有罪之確信，因而為
        無罪之判決，尚不得任意指為違法。
      4.最高法院92年台上字第128 號判例：檢察官對於起訴之
        犯罪事實，應負提出證據及說服之實質舉證責任。倘其
        所提出之證據，不足為被告有罪之積極證明，或其指出
        證明之方法，無從說服法院以形成被告有罪之心證，基
        於無罪推定之原則，自應為被告無罪判決之諭知。
    (二)證據能力之認定：
      1.乙○○於警詢時之供述（93年度偵字第4510號卷【下稱
        93偵卷】第17至21頁，94年度偵字第1342號卷【下稱94
        偵卷】第31、32頁），屬被告以外之人於審判外之言詞
        陳述，且查無法律規定之例外情形，既經辯護人於準備
        程序中爭執其證據能力，依刑事訴訟法第159 條第1 項
        ，自不得作為證據。
      2.乙○○於偵查中之供述（93偵卷第87、88、106 、107
        頁），有關本件被告犯罪事實部分，乙○○乃被告以外
        之人，本質上屬於證人，應依人證之法定偵查程序具結
        ，此一陳述方得作為證據（最高法院93年台上字第6578
        號判例意旨參照），惟偵查中檢察官並未依刑事訴訟法
        第186 條規定命乙○○具結，是依刑事訴訟法第158 條
        之3 ，乙○○所為供述不得作為認定被告犯罪事實之證
        據。
      3.警方製作之乙○○所使用0000000000號行動電話通訊監
        察譯文（93偵卷第42至44頁，94偵卷第40至42頁），業
        經辯護人、公訴人一致同意排除其證據能力（見95年度
        訴緝字第18號卷【下稱本院卷二】第30頁），自亦不得
        作為證據。乙○○與被告電話通聯之內容，應以本院法
        官助理所製作之譯文（94年度訴字第243 號卷【下稱本
        院卷一】第42至62頁）為準，併此指明。
    (三)無罪之理由：
      1.公訴人認定被告販賣安非他命予乙○○，係以被告與乙○○之間相關電話通聯內容，顯示乙○○曾向被告詢問
        毒品價格、要求提供毒品，有討價還價過程，並談及馬
        上過去拿、錢還不要給他云云，可見已著手交易行為等
        情，為主要論據。惟查，檢視被告與乙○○之間，諸如
        93年9 月16日之「（乙○○稱）怎樣？（被告稱）不要
        拿了嗎？（乙○○稱）等一下，我在等錢。（被告稱）
        他也還沒有打來。…（乙○○稱）我現在剛好沒有東西
        了，想說剩2 千元。（被告稱）我打電話看我朋友那邊
        有沒有東西。（乙○○稱）可以拿到多少？（被告稱）
        我問他看看。」（本院卷一第44、45頁）、93年9 月18
        日之「（乙○○稱）某人沒有打電話給你？你問他，他
        朋友要拿細的有沒有，我跟他說9 千。…（被告稱）他
        人現在在台北，他打給人說先在苗栗調貨。」（本院卷
        一第49頁）、93年9 月20日之「（乙○○稱）打電話給
        你朋友看有沒有？（被告稱）現在？（乙○○稱）我自
        己要的，看他身上有沒有，而且看要等多久，等到幾點
        ，看確實有沒有，如果沒有就算了。」（本院卷一第51
        頁）、93年9 月21日之「（被告稱）他打電話給我，說
        他東西託在他那裡，叫我快過去拿，我現在過去看。（
        乙○○稱）好啦，那我叫他拿錢。（被告稱）我先去看
        看如何。」（本院卷一第54頁）及93年9 月29日之「（
        乙○○稱）你打給他看他要不要拿給你…（被告稱）先
        拿錢再說，你有錢我就會叫他拿東西。…（乙○○稱）
        較好又不說，我已經跟人家說4 千元，一樣拿6 千5 給
        他，7 千元下次再給他…（被告稱）他就這樣說了。…
        （乙○○稱）你要過去拿喔？（被告稱）他又說錢還不
        要給他。」（本院卷一第58、59頁）等與毒品（以「東
        西」代稱）有關之對話內容，不難發現：被告並未將自
        身原所持有之毒品販賣予乙○○，實係乙○○主動要求
        被告代為自第三人處購買毒品之事實。此由證人乙○○
        於本院審理時所證：伊沒有毒品時，常常打電話請被告
        幫伊向朋友問價錢、調貨，價錢被告無法自己決定，伊
        有拜託被告向他的朋友殺價，安非他命不是被告的，被
        告自己本身沒貨，都是向別人拿的等語（本院卷二第93
        、95、99、100 頁）等語，亦可獲得印證。準此，縱令
        被告確曾交付毒品予乙○○，販賣毒品予乙○○者，應
        係被告以外之第三人，被告所為可能僅屬協助乙○○向
        第三人購得毒品之行為，而與販賣毒品或幫助販賣毒品
        之犯罪無涉。
      2.公訴人雖又指出：調貨目的就是希望取得毒品，不可能
        會找需要打電話聯絡、可能找不到毒品之人，以此質疑
        被告即係乙○○購買安非他命之直接上手，然證人乙○○已於審理中明確證稱：不一定向何人買安非他命，不
        可能都透過被告向他朋友買，有時覺得價錢貴，會到電
        玩店找他人購買等語（本院卷二第94頁），再參酌乙○○於電話中曾提及：「（某男問：四分之一多少錢？）
        我是沒有賺，我每次自己拿是8 千。另外我還有一個朋
        友，我去拿是7 千，可是他的很麻煩，每次拿東西要好
        幾個鐘頭，在拖拖拉拉的，所以我寧願加1 千元跟別人
        拿。（某男問：小順子的沒有了？）順子有呀。」、「
        （對被告稱）我朋友沒有了，你的沒有了，所以我去跟
        我朋友拿，可是我朋友那邊沒有。」（本院卷一第53、
        60頁），並曾向「順子」詢問毒品價格（本院卷一第48
        頁）等事實，顯見乙○○取得毒品之管道甚多，絕非僅
        有透過被告一途，既然如此，乙○○即使不能順利自被
        告處調得毒品，欲立刻轉向他人購買，亦無任何困難，
        倘若被告僅係需花費較長之時間聯絡，但確有能力為乙○○購得價格較低之毒品，則在乙○○之需求並不具有
        高度急迫性之情況下，出於節省開支之考量，優先嘗試
        透過被告此一雖不穩定卻可能有利之管道調貨，自難謂
        有何不合情理之處。此外，觀被告與乙○○之通聯內容
        可知，乙○○請被告代為取得毒品時，被告往往要求「
        先拿錢」，倘若被告自己握有可交予乙○○之毒品，以
        其與乙○○從小認識、30餘年之深厚交情，豈有必要如
        此堅持？反倒是被告已經付出相當勞力、時間向他人取
        貨，吃力不討好，不願又為乙○○或乙○○之友人墊付
        款項之心態，較能合理解釋被告之反應。是故，公訴人
        前開所陳，亦不足據以認定被告有販賣安非他命予乙○○之犯行。
      3.就公訴意旨所稱被告於93年12月13日販賣安非他命予甲○○部分，公訴人雖引用被告與甲○○之行動電話通聯
        譯文，並質疑甲○○所陳與乙○○證述情節不符，據以
        推論被告犯行。惟查：遍觀甲○○與被告之間通聯之內
        容，93年12月7 日、9 日、12日共計5 通電話均與毒品
        不具明顯之關連性（93偵卷第49頁背面至第51頁），是
        尚無證據顯示甲○○與被告間存有經常性之毒品往來關
        係。而93年12月13日當日，甲○○固然先在電話中詢問
        被告有無4 分之1 ，要求被告把4 分之1 拿給伊，傍晚
        過來拿錢，惟電話中被告亦提及：「別人的嗎？（甲○○答：是。）7000。（甲○○答：別人的7000你的就65
        00。你拿過來給我。）」、「阿雄說要過去跟他拿錢。
        剛剛他有打電話給阿雙。阿雄要過去跟你拿錢。（甲○○答：聽不懂。）我跟阿雙講。（甲○○答：反正不關
        我事就對了喔。）他現在去拿。」等語（93偵卷第51頁
        背面），由2 人前後對話研判，似是乙○○指示甲○○
        與被告電話聯絡，請被告代為向他人購買毒品，被告便
        代替乙○○與綽號「阿雄」之人談妥該筆交易，而證人
        甲○○於本院審理時亦明確證稱：電話是乙○○叫伊打
        的（本院卷二第104 頁），足以佐證前述情事，在此情
        況下，縱使前述交易果真完成，買賣雙方當事人是否為
        甲○○與被告，猶頗有可疑之處，換言之，相當可能被
        告僅係再次為乙○○（或甲○○）自第三人處購買安非
        他命，並非自己提供、出售安非他命，如此自難認定被
        告有於前揭時、地販賣安非他命予甲○○之犯行。
      4.綜上各節所述，公訴人所舉之各項積極證據及所為論述
        ，尚不足以說服本院形成確信被告有販賣安非他命予乙○○或甲○○之心證，本件仍可合理懷疑為：被告係基
        於與乙○○之情誼，受乙○○或甲○○委託，代為向第
        三人詢問安非他命價格或購買安非他命，而非基於牟利
        之犯意，販賣安非他命予乙○○或甲○○。至於被告所
        為有關乙○○、甲○○係取回乙○○與伊合資購得安非
        他命之抗辯，雖未獲證人乙○○、甲○○證陳屬實，不
        盡可採，然究不能以此資為公訴人所舉積極證據應予採
        信之理由。從而，被告之犯行不能證明，揆諸前揭法律
        規定及判例意旨，自應諭知被告無罪之判決。
本案經檢察官石東超到庭執行職務。
中　　華　　民　　國　　96　　年　　1 　　月　　30　　日
                  刑事第一庭    審判長法　官  劉興浪
                                      法  官  蔡志宏
                                      法  官  羅貞元
以上正本證明與原本無異。
如不服本判決，應於判決送達後10日內向本院提出上訴狀（應抄
附繕本）。
                                      書記官  劉秋雯
中　　華　　民　　國　　96　　年　　1 　　月　　30　　日
